臺灣高等法院民事判決　　　　　　　　95年度重勞上字第40號
上　訴　人　乙○○
　　　　　　丙○○
　　　　　　戊○○
　　　　　　丁○○
　　　　　　己○○
　　　　　　庚○○
共　　　同
訴訟代理人　蔡欽源律師
　　　　　　葉建廷律師
被上訴人　　台証綜合證券股份有限公司
法定代理人　甲○○
訴訟代理人　許修豪律師
　　　　　　劉漢威律師
　　　　　　黃麗蓉律師
上列當事人間請求給付離職金事件，上訴人對於中華民國95年10
月11日臺灣臺北地方法院95年度重勞訴字第11號第一審判決提起
上訴，本院於96年5月8日言詞辯論終結，判決如下：
    主  文
上訴駁回。
第二審訴訟費用由上訴人負擔。
    事  實
甲、上訴人方面：
壹、聲明：
一原判決廢棄。
二被上訴人應給付上訴人各如原判決附表（下稱附表）所示之金
  額，及自起訴狀繕本送達之翌日起至清償日，按週年利率5%計
  算之利息。
三請准供擔保宣告假執行。
貳、陳述：除與原判決記載相同者外，補稱略以：
一兩造確有系爭離職金之約定：
(一)被上訴人公司於民國77年10月29日成立，其所營事業為證券商
  、期貨交易輔助人以及期貨商，伊等本為被上訴人公司之員工
  ，嗣被上訴人公司的關係企業即訴外人台新證券投資信託股份
  有限公司（下稱台新投信公司）於93年6月3日成立，經營之業
  務為證券投資信託業，依彼時證券投資信託事業管理規則（72
  年10月6日訂定，93年11月1日廢止，下稱投信業管理規則）第
  22 條第1項規定：「證券投資信託事業之部門主管、分支機構
  經理人及業務人員，應為專任；其於執行職務前，應由所屬證
  券投資信託事業向同業公會登記，非經登記，不得執行業務。
  」是以，被上訴人公司為使台新投信公司順利執行業務，遂分
  別於93年6月15日情商上訴人乙○○、丙○○、戊○○、己○
  ○及丁○○等5人（下稱乙○○等5人）及同年9月20日情商上
  訴人庚○○轉調至台新投信公司任職，使其得以順利經營證券
  投資信託。
(二)伊等任職於被上訴人公司已有一段時間，轉職之意願本來不高
  ，且轉調後將來是否有機會回任被上訴人公司，亦在未定之數
  ，以上訴人乙○○為例，其進入被上訴人公司服務之到職日為
  79年10月17日，迄至93年6月15日止於被上訴人公司之年資合
  計約有13年7個月餘，已累積相當之年資，如要轉調至其他關
  係企業重新開始，實有慎重考慮之必要，惟被上訴人公司為安
  撫伊等，使伊等願意轉調至台新投信公司提供專業服務，被上
  訴人公司彼時之董事長李新一曾與伊等達成協議，約定伊等自
  調職日起2年內，得隨時返回被上訴人公司任職，且併計年資
  ，若2年期滿或2年內伊等表示不願意返回被上訴人任職，則被
  上訴人公司即同意比照勞動基準法（下稱勞基法）中退休金之
  給付標準，結清伊等任職於被上訴人公司之年資，給予離職金
  （下稱系爭離職金約定）。由於被上訴人公司有此一承諾，伊
  等始同意轉調至台新投信公司任職。
(三)被上訴人主張伊等調動以工作規則為依據，細部約定則記載於
  個別簽呈（即原審被證3、被證4），且伊等轉調至台新投信公
  司之簽呈中並未有離職金之約定，故李新一並未與伊等就離職
  金有所約定云云。惟查，上開簽呈僅係被上訴人公司內部之文
  件，並非兩造所協議之書面文件，故主張兩造就轉任台新投信
  公司一事所為之約定係記載於前開簽呈乙節，顯屬無稽。
(四)按「代表公司之股東，關於公司營業上一切事務，有辦理之權
  。」、「公司對於股東代表權所加之限制，不得對抗善意第三
  人。」、「第57條及第58條對於代表公司之董事準用之。」公
  司法第57條、第58條、第208條第5項定有明文。查，李新一彼
  時為被上訴人公司之董事長，依法對外代表被上訴人公司，則
  其以被上訴人董事長之名義與伊等間有系爭離職金之約定，縱
  未以書面為之，亦屬有效成立，則對被上訴人公司而言，自應
  受該約定之拘束。又被上訴人公司工作規則第88條規定：「本
  規則經呈董事長核准，並呈報主管機關核備後公布實施，修正
  時亦同。」。可知，被上訴人公司與其員工間之薪資待遇等勞
  動條件向來係由被上訴人公司之董事長所決定，並非董事會所
  決定。且李新一於原審亦曾到庭證稱：「要成立新的單位要經
  過董事會同意，但為了達到績效，相關人員薪資待遇（含退職
  金）等必須要有董事長同意，這是在我職權範圍內。」、「被
  上訴人就台新投信的股權的占有百分之四十五。依投顧相關法
  律規定不能借調，必須自被上訴人公司離職後才能到台新投信
  任職，與總公司內部的調動也不一樣。為了給上訴人保障承諾
  才有系爭離職金的約定。」、「董事長有行政裁量權來決定員
  工的離職金，員工優退也有比離職金條件更好的，我認為這是
  董事長的固有權利。」，是以，李新一確實有權與上訴人等人
  約定優於工作規則所訂之勞動條件。退步言，縱認被上訴人公
  司就前開事項有限制董事長之代表權限，而需由董事會決議後
  始得為之，惟對被上訴人公司之員工而言，實無從知悉前開事
  項須經董事會決議通過。就本件而言，被上訴人公司彼時董事
  長李新一確實就系爭離職金有所承諾，基於保護第三人之立場
  ，被上訴人公司自應受其拘束。至於被上訴人公司之內部人事
  作業程序之進行與否，並非伊等所能主導，如以被上訴人公司
  之內部人事作業程序有所欠缺，進而否認系爭離職金約定之效
  力，豈不承認被上訴人公司得以藉由內部人事作業程序之操控
  ，而否認其曾對員工所為之相關承諾，而損害員工既得之權益
  。是以，被上訴人就系爭離職金雖未完成內部人事作業程序，
  惟並不影響系爭離職金之效力，被上訴人仍應受該約定之拘束
  。
(五)被上訴人又主張伊等僅曾以律師信函要求其依訴外人吳東亮及
  吳東昇於93年11月19日所簽訂之「亮昇協議」之約定以勞基法
  退休金基準計算之離職金，而未曾向其主張李新一有承諾離職
  金乙事，故有關系爭離職金之約定係臨訟編撰云云。惟查，證
  人李新一於原審已承認確實有系爭離職金之約定，故該約定並
  非伊等臨訟編撰之詞，再者，伊等之所以律師函具名要求被上
  訴人公司依亮昇協議之約定以勞基法退休金基準計算之離職金
  ，係誤以為伊等亦有前開協議適用，惟經伊等事後暸解，方知
  亮昇協議僅規範93年11月19日之後才異動之同仁，而伊等早於
  93年6月及9月轉調至台新投信公司任職，並非亮昇協議適用之
  對象。
二李新一雖未直接與上訴人乙○○以外之其他上訴人當面為系爭
  離職金之約定，惟李新一對乙○○承諾系爭離職金時，乙○○
  亦有向李新一確認該約定亦及於其他由被上訴人公司轉調至台
  新投信公司之員工，乙○○始向其他上訴人徵詢轉職之意願，
  而其他上訴人亦因被上訴人公司有系爭離職金之承諾，始同意
  轉調至台新投信公司任職。由上可知，李新一與伊等間係透過
  乙○○為媒介而將各方互為之意思表示從中傳達因而獲致意思
  表示之一致，且如前所述，李新一亦承認對乙○○以外之其餘
  上訴人亦有系爭離職金之約定，則依最高法院68年台上字第
  1504號判例見解，兩造確有系爭離職金約定之合意存在，殆無
  疑義。雖李新一與伊等間之系爭離職金約定，僅有董事楊志民
  知悉，惟系爭協議成立與否與知悉人數之多寡及知悉人員擔任
  何職務，並無關聯。另上訴人庚○○於93年9月被調職至台新
  投信公司時，李新一已非被上訴人公司之董事長，惟如前述，
  庚○○與李新一間係透過乙○○為媒介而就系爭離職金之約定
  達成合意，嗣後李新一之去職並不會使已成立之系爭離職金協
  議因而無效。
三被上訴人主張伊等轉任至台新投信公司任職後，係依據被上訴
  人公司工作規則第52條等規定一節，要無可採：
(一)依被上訴人公司工作規則第52條：「因應業務需求、培訓員工
  第二專長及其管理能力，本公司得依據勞動契約及員工個別勞
  動條件，且未降低薪資之原則下，調派員工至其體能、技術可
  得勝任之相關單位或各營業據點，員工調派至其他直轄市、其
  他縣市，且超過合理通勤距離者，公司應提供適當交通工具或
  其他適當之輔助。」之體例觀之，並未提及將員工調派至其他
  關係企業之規定，是以，前開該規定所稱「調派員工‥‥至相
  關單位或各營業據點」，應係指同一雇主（即同一法人人格）
  下之不同單位或營業據點。退步言，即便前開規定在解釋上，
  調派之單位不限於同一雇主之不同單位或營業據點，換言之，
  即被上訴人可要求其員工對被上訴人以外之第三人服勞務。惟
  不論勞務給付之對象是否為被上訴人，依該條規定內容觀之，
  被上訴人與其員工間之勞動關係均不因此而受影響。就本件而
  言，被上訴人公司與伊等任職之台新投信公司，其公司名稱各
  異，負責人不同，且法人人格各自獨立，實難為同一雇主（即
  同一事業），且兩造間並無留職停薪之約定，故雙方之勞動契
  約已因伊等轉任台新投信公司而告終止，新的勞動契約存在於
  伊等與台新投信公司之間，則伊等自被上訴人公司離職後，即
  無由再依被上訴人工作規則之規定而對被上訴人有所主張。準
  此，伊等自被上訴人公司轉任台新投信公司，當非屬被上訴人
  工作規則第52條以下所述情形，被上訴人任意比附援引，委無
  足取。
(二)又依被上訴人公司工作規則第56條：「員工有下列情事之一者
  ，其離職期間之年資不予併計：一非因調任各關係企業曾辦理
  留職停薪者。‥‥」之規定，離職期間年資併計之前提為員工
  調任關係企業曾辦理留職停薪者為限。換言之，被上訴人與該
  員工間之勞僱關係不因員工調任關係企業而告終止，係處於暫
  時中止之狀態，即勞僱雙方合意暫時停止勞動契約之履行，待
  條件成就或不成就後，方能確定勞動契約是否繼續履行或終止
  。就本件而言，伊等自被上訴人公司轉任台新投信公司時，並
  未辦理留職停薪，此為被上訴人所不爭，自不符合被上訴人公
  司工作規則第56條之規定，得併計離職期間年資之要件。是以
  ，被上訴人辯稱：上訴人得以工作規則第56條為據主張年資保
  障云云，實不足採。
、證據：除援用原審提出者外，補提台新投信公司工作規則、
    國際通商法律事務所94年1月25日覆函。
乙、被上訴人方面：
壹、聲明：
一上訴駁回。
二如受不利判決，請准供擔保宣告免為假執行。
貳、陳述：除與原判決記載相同者外，補稱略以：
一上訴人乙○○等5人於93年6月間調職至台新投信公司，上訴人
  庚○○於同年9月間調任，迄95年3月2日提起本件訴訟，長達2
  年期間，從未向伊主張「李新一曾對渠等承諾離職金」（即系
  爭離職金約定），反而委請訴外人蔡欽源律師於94年1月18 日
  ，以建源字第0118號函依亮昇協議向伊主張「依勞基法退休金
  基準計算之離職金」。且上訴人戊○○並於94年12月間基於「
  亮昇協議」，向台北市政府勞工局提出調解申請，其申請書隻
  字未提系爭離職金約定，足證上訴人明知李新一並未代表伊對
  渠等為系爭離職金之承諾。
二李新一於原審之證詞不能證明上訴人之主張，理由如下：
(一)李新一自承並未對上訴人丙○○、戊○○、丁○○、庚○○等
  人為系爭離職金之承諾。
(二)有關上訴人庚○○之調動，可證上訴人所指「由乙○○媒介合
  意」云云，並非事實：
上訴人庚○○於93年9月間被調職至台新投信公司時，李新一
  已非伊公司董事長或董事，既未、亦無代表伊公司對庚○○為
  承諾。
上訴人雖辯稱意思表示之合致，得由第三人媒介，而本案之上
  訴人乙○○即為上訴人與李新一意思表示合致之媒介云云。然
  查，上訴人庚○○之調職案係在93年9月間才發生調職需求，
  並非在李新一任職期間即已討論、確定之事，且其原屬業務單
  位：債券本部，基於自身業務之需求，並不希望庚○○之出調
  時間過長，影響原屬單位之業務運作，故在台新投信公司向伊
  提出加派人員之要求時記載：「暫調期間檢討應以半年或原單
  位人員需求為主」等語，根本不可能發生上訴人主張之「‥‥
  另庚○○於93年9月被調職至台新投信時，李新一已非被上訴
  人公司之董事長，惟如前述，庚○○與李新一間係透過乙○○
  為媒介而就離職金之約定達成合意，嗣後李新一之去職並不會
  使已成立之系爭離職金協議因而無效。是以，被上訴人公司與
  上訴人間就離職金之約定確有合意存在」情形。由此可證，上
  訴人主張透過乙○○媒介系爭離職金約定，並非事實。
(三)李新一自伊公司離職後，旋即擔任台新投信公司顧問，亦即與
  上訴人任職於同一家公司，其「實質地位」與本件上訴人無異
  。且伊獲悉上訴人起訴後，已函請李新一就其是否與上訴人有
  私下協議之事，向伊說明，然李新一卻未有任何交代，並在其
  他諸多以伊為被告之訴訟中（臺灣臺北地方法院95年度重勞訴
  字第13號、94年度重勞訴字第20號、94年度勞訴字第138號、
  95年度重勞訴字第13號及95年度重勞訴字第14號等事件），發
  現另有未經伊公司董事會決議，卻由李新一具名、要求保密、
  且內容損及伊公司權益之文件。由此可見，李新一已背棄伊，
  不可能作出有利於伊之證言，為有重大偏見之證人，證詞並無
  證據能力。
(四)李新一於原審證稱：系爭離職金約定僅有其與乙○○知情，被
  上訴人公司並無人知悉，並未通知被上訴人公司人事主管周志
  堅等語。惟按董事長代表公司執行職務，不僅須表示有代表公
  司之意，且依社會交易習慣與經驗常情，不可能僅有董事長一
  人知悉，而未於公司內交辦、未留紀錄。尤有進者，伊公司係
  一體制健全之金融機構，衡諸本案上訴人調動之相關簽呈，董
  事長李新一均有參與決策，足見董事長縱有決策，亦均有各單
  位會簽佈悉。故上訴人之主張與李新一證詞所示之內容，既不
  合公司程序、且與常理相違，顯非事實。上訴人雖辯稱係因李
  新一突遭撤換而未及告知人事主管云云，亦為不實。蓋因台新
  投信公司在93年初就已經開始進行籌備，迄至調動生效有長達
  半年之時間，李新一絕對有足夠的時間通知人事主管，況且上
  訴人於93年6月15日至台新投信公司任職，迄至李新一離開伊
  公司尚有將近二個月時間，再迄至上訴人提起本件訴訟，共有
  將近二年時間，李新一或上訴人並無人告知伊公司人事主管有
  關系爭離職金約定。因此，上訴人所持之「不及告知」之說，
  顯非事實。
三上訴人調派至台新投信公司係依伊公司工作規則為規範基礎，
  有關特別事項均已記載於相關簽呈，上訴人有關系爭離職金約
  定之主張與該等事實矛盾：
(一)依伊公司工作規則第52條規定，調職之地點並不限於伊公司內
  部，此由文義清楚可知，所謂「相關單位」當係包含「關係企
  業」，且工作規則第52條至第56條同屬公司對員工之「遷調」
  一章，第52條實為第56條規定之基礎規範，體例上亦應為如此
  解釋，如調動係在同一公司內部，則根本不生年資是否承認之
  問題，但如為他公司、不同法人時，就有保障年資之措施，以
  維護受調派員工之權益，故如第52條之「相關單位」不包含「
  關係企業」，第56條之規定就無須存在。故員工依上揭第52條
  規定調派至關係企業時，係以併計離職期間之年資為原則。
(二)就本案上訴人乙○○等5人個別之情形，已記載於調派簽呈內
  ，其中上訴人丙○○、己○○、丁○○部分，伊為使渠等薪資
  水準不低於投信同業而加薪，故並非因受調派至關係企業即必
  有加薪升等之必要。該簽呈不僅有人力資源發展中心主管會簽
  ，亦經各層主管會簽，以至證券董事長（當時仍為李新一）會
  簽，是以工作規則以外之約定事項，均已記載簽呈，以補工作
  規則未能涵蓋個案細節之不足。
(三)上訴人庚○○之調動雖較上訴人乙○○等5人為晚，惟亦係依
  據前述工作規則之相關規定，與上訴人乙○○等5人之調動，
  在基本規範部分並無不同。
(四)綜前，伊公司對員工之調派相關企業事宜，在有關年資之保障
  部分，係因工作規則訂有回任時限、程序及年資承認之原則，
  就該等事項由於上訴人之調派無例外約定，故於簽呈上無另行
  贅言之必要，而以工作規則為依歸。
五本件由於員工所調派之企業為證券投資信託業，相關人員依法
  須專任，故於伊公司辦理離職：
(一)伊為符合本件上訴人調派時有效之投信業管理規則第22條之規
  定，上訴人必須自伊公司離職，而專任台新投信公司，並向同
  業公會辦理登記，此為伊公司人力資源部主管於簽呈記載：「
  依法令規定，應於本公司辦理離職」等語之源由，惟此不影響
  上訴人依據伊之調派命令及工作規則所得享有之權益，例如：
  回任、年資接續等。
(二)上訴人於起訴狀陳稱：「‥‥並以本起訴狀做為不願意再回到
  被告公司任職之意思表示」等語，故上訴人自始對於係受伊依
  工作規則調派至台新投信公司任職、且對於伊得請求上訴人回
  任伊公司提供勞務知之甚詳。至於受調派時所辦理之「離職手
  續」，上訴人則於原審主動陳稱：「基於證券投信部門主管及
  業務人員依法應專任，故自被上訴人辦理離職。」等語，故上
  訴人明知伊依法不得以「留職停薪」之方式處理上訴人異動至
  台新投信公司事宜，竟以此主張渠等因此不符工作規則保障年
  資條款之要件，自無足採。
、證據：除援用原審提出者外，補提被上訴人人事資料之工作
    經歷輸入檔案、最高法院書記廳通知書。
    理  由
一上訴人主張：被上訴人公司於77年10月29日成立，經營之業務
  為證券商、期貨交易輔助人及期貨商。伊等前為被上訴人公司
  員工，到職日分別如附表所載，嗣訴外人即等被上訴人公司之
  關係企業台新投信公司於93年6月3日成立，經營之業務為證券
  投資信託業，依彼時投信業管理規則（72年10月6日訂定，93
  年11月1日廢止），其主管、經理人及業務人員，應為專任，
  且非經登記，不得執行業務，被上訴人公司為使台新投信公司
  順利執行業務，遂分別於93年6月15日情商乙○○等5人，及於
  同年9月20日情商庚○○轉調至台新投信公司任職。因伊等大
  多數任職被上訴人公司已有一段時間，轉職意願本來不高，惟
  被上訴人公司為安撫伊等，使伊等願意轉調至台新投信公司任
  職，被上訴人公司彼時之董事長李新一曾與伊等達成協議，約
  定伊等自調職日起2年內，得隨時返回被上訴人公司任職，且
  併計年資，若伊等於2年期滿或2年內表示不願意返回被上訴人
  公司任職，則被上訴人即同意比照勞基法中退休金之給付標準
  ，結清伊等任職於被上訴人公司之年資，給予離職金。伊等至
  台新投信公司任職後尚未滿2年時，經慎重考慮後決定不返回
  被上訴人公司任職，並以本件起訴狀為不願返回被上訴人公司
  之意思表示，被上訴人公司自應依約定，結清伊等任職於被上
  訴人公司之年資，比照勞基法第55條第1項、第2項退休金給予
  之規定，給予伊等系爭離職金等情，求為判命被上訴人給付伊
  等各如附表所示之離職金，及自起訴狀繕本送達翌日即95年3
  月15日起至清償日止，按週年利率5%計算之利息之判決。
二被上訴人則以：伊並未與上訴人有系爭離職金約定，上訴人請
  求給付系爭離職金所憑者僅為伊公司前董事長李新一證言，惟
  李新一自承「其餘5位上訴人是乙○○找的」，即其並未向上
  訴人丙○○、戊○○、己○○、丁○○、庚○○為本件有關離
  職金之承諾，故李新一就上訴人丙○○、戊○○、己○○、丁
  ○○、庚○○之請求，並不具備證人資格。又李新一自承離職
  金約定僅有其與上訴人知情，伊公司並無人知悉，甚至並未通
  知伊公司人事主管周志堅，其情形殊不合伊公司程序，且與常
  情相違。況且台新投信公司於93年初就已開始進行籌備，上訴
  人於93年6月15日至台新投信公司任職，迄至李新一同年7月26
  日離開伊公司，尚有將近2個月時間，再迄至伊95年3月14日知
  悉上訴人提起本件訴訟時，已有2年時間，李新一或上訴人並
  無告知伊公司或其人事主管有關系爭離職金之約定，上訴人等
  所持「不及告知」之說詞，殊異於常情，足見李新一縱使對於
  上訴人乙○○有酬酢性談話，然未完成伊公司人事作業程序，
  依法並無得拘束伊公司。又上訴人的調職是基於台新金控集團
  關係企業間的遷調行為，有伊公司工作規則可資遵循，上訴人
  受調派並不能領取離職金，且伊公司亦未授權李新一與上訴人
  協議系爭離職金等語，資為抗辯。
三兩造不爭執之事實：
(一)被上訴人公司於77年10月29日成立，經營之業務為證券商、期
  貨交易輔助人及期貨商。
(二)上訴人前為被上訴人公司員工，到職日分別如附表所載。
(三)訴外人台新投信公司乃被上訴人公司之關係企業，由被上訴人
  於93年年初開始籌備，同年6月3日成立，經營之業務為證券投
  資信託業。
(四)被上訴人於93年6月15日調派上訴人乙○○等5人至台新投信公
  司任職，又於93年9月20日調派上訴人庚○○至台新投信公司
  任職。
(五)依上訴人被調派至台新投信公司任職時之投信業管理規則（72
  年10月6日訂定，93年11月1日廢止）第22條第1項規定：「證
  券投資信託事業之部門主管、分支機構經理人及業務人員，應
  為專任；其於執行職務前，應由所屬證券投資信託事業向同業
  公會登記，非經登記，不得執行業務。」，故上訴人於上述調
  派、離開被上訴人公司時，均以離職手續辦理，而被上訴人並
  未給付上訴人資遣費或離職金。
(六)被上訴人公司工作規則於88年2月10日訂定，經台北市政府勞
  工局核備通過，工作規則第7章為規定被上訴人所屬員工遷調
  事宜，其中第52條規定：「因應業務需求、培訓員工第二專長
  及其管理能力，本公司得依據勞動契約及員工個別勞動條件，
  且未降低薪資之原則下，調派員工至其體能、技術可得勝任之
  相關單位或各營業據點，員工調派至其他直轄市、其他縣市，
  且超過合理通勤距離者，公司應提供適當交通工具或其他適當
  之輔助。」，第55條規定：「員工調職期間原則以一年為限，
  但得視業務需要再延長一年，期滿應決定留任或申請調職。一
  般員工於調職期滿前三個月、單位主管（Ｃ、Ｄ層主管）以上
  幹部於調職期滿前六個月，應向直屬主管提出書面申請並會簽
  人事單位，以便安排遞補人選。未於上述期限內提出申請者，
  視同自願當地正常化任職；但由總公司人事單位調動者不在此
  限。」，第56條：「員工有下列情事之一者，其離職期間之年
  資不予併計：一非因調任各關係企業曾辦理留職停薪者。二因
  案停職准予復職者，停職期間之年資不計，但經判決無罪確定
  者，不在此限」。
(七)被上訴人公司工作規則第8章離職、解僱、資遣之專章內，僅
  有關於資遣費給與標準之規定，並無離職金之規定。
(八)被上訴人公司工作規則第88條規定：「本規則經呈董事長核准
  ，並呈報主管機關核備後公布實施，修正時亦同」。
四本件爭點及本院判斷
(一)被上訴人是否依其工作規則第52條之規定，調派上訴人至台新
  投信公司任職？
1.依被上訴人公司工作規則第52條：「因應業務需求、培訓員工
  第二專長及其管理能力，本公司得依據勞動契約及員工個別勞
  動條件，且未降低薪資之原則下，調派員工至其體能、技術可
  得勝任之相關單位或各營業據點，員工調派至其他直轄市、其
  他縣市，且超過合理通勤距離者，公司應提供適當交通工具或
  其他適當之輔助。」之規定，被上訴人得因應業務需求，將所
  屬員工調派至相關單位，雖僅以該條文義記載為「相關單位」
  ，是否包括關係企業在內，尚難遽斷，惟觀之規定於同章（遷
  調）之第56條：「員工有下列情事之一者，其離職期間之年資
  不予併計：一非因調任各關係企業曾辦理留職停薪者。‥‥」
  之規定（如上述不爭事實(六)），可知，第52條規定之「相關單
  位」在解釋上應包含「關係企業」在內。蓋如調動係在同一公
  司內部，並不發生年資是否併計之問題，但如為他公司、不同
  法人時，即有保障年資之必要，以維護受調派員工之權益，故
  如工作規則第52條規定之「相關單位」若不含「關係企業」，
  則第56條第1款即無須將「關係企業」規範在內之必要。故被
  上訴人將所屬員工依上揭工作規則第52條規定調派至關係企業
  時，係以併計離職期間之年資為原則，應堪認定。
2.訴外人台新投信公司乃被上訴人於93年年初開始籌備，同年6
  月3日成立之關係企業，為兩造所不爭（如上述不爭事實(三)）
  。而上訴人乙○○等5人及上訴人庚○○先後於93年6月及同年
  9月間，經被上訴人分別以「借調」、「暫行調任」名義調派
  至台新投信公司任職，其中上訴人丙○○、戊○○、己○○、
  丁○○調派後之薪資及職稱均由被上訴人核定，並核定上開四
  人2004年之團獎金額不低於依台証獎金基礎計算之金額，另上
  訴人庚○○之原屬業務單位即被上訴人公司債券本部於調派簽
  呈中之說明欄指出：「‥‥二人員調動至相關企業，若屬輪調
  性質，且作為培育人員資歷，以利集團運作應仍適用台証證券
  債券本部之薪資、考核及業務獎懲辦法，而暫調期間及回任後
  相關職等、年資、保險等相關人員調整事宜委請人力資源部協
  助辦理。三暫調期間檢討應以半年或原單位人員需求為主。」
  ，且會簽被上訴人公司人力資源部時，該部門主管周志堅亦於
  簽呈記載：「‥二回任後其年資、職等予以承認，以保障同仁
  權益」等語，此有相關簽呈在卷可憑（見原審卷28-30頁）。
  雖上訴人調派至台新投信公司時，在被上訴人公司方面均以離
  職手續辦理，惟此乃為符合上訴人調派時有效之投信業管理規
  則第22條第1項之規定，上訴人必須自被上訴人公司離職，而
  專任於台新投信公司，並向同業公會辦理登記，此亦為兩造所
  不爭（如上述不爭事實(五)），且依被上訴人公司人力資源部主
  管周志堅於上訴人庚○○之調派簽呈上記載：「一依法令規定
  ，應於本公司辦理離職。二回任後其年資、職等予以承認，以
  保障同仁權益。」等語，可見上訴人雖以離職為名而未在被上
  訴人公司辦理留職停薪手續，乃係因法令使然，並不影響上訴
  人依據被上訴人之調派命令及工作規則所得享有之權益，例如
  ：回任、年資接續等。是被上訴人抗辯：上訴人調派至台新投
  信公司任職，是依其公司工作規則第52條規定所為之遷調行為
  等語，尚非全然無據。
(二)兩造間是否有系爭離職金之約定？
  查，上訴人主張兩造有系爭離職金之約定，為被上訴人所否認
  ，而上訴人所憑者乃為被上訴人公司前董事長李新一之證言，
  是上訴人之請求是否有據，乃繫於證人李新一於原審之證言是
  否可信？茲論述如下：
1.證人李新一於原審固證稱：「93年初成立台新投信股份有限公
  司，是被告（即被上訴人）的子公司，要找人過去經營，但那
  時台證營運狀況很好，大家意願不高，後來找到乙○○，他那
  時是承銷部的副總，業務的性質相近，所以說服乙○○過去，
  二年內若不想回任，台證就以退休方式切斷他在台證的年資給
  與離職金。」等語，惟其亦證稱：「（公司的主管方面有沒有
  通知人事主管周志堅？）當時沒有直接跟他講。因為是6月3日
  主管單位證期局核准的，要到台新（即台新投信公司）報到很
  匆忙，沒有想到那麼多。台信投信算是台證的子公司，所以沒
  有到要馬上處理，可以以後再處理。」等語（見原審卷39、40
  頁），且被上訴人抗辯：自上訴人於93年6月15日至台新投信
  公司任職至其於95年3月14日知悉上訴人提起本件訴訟時，李
  新一從未告知被上訴人公司任何一人，包括人事主管周志堅副
  總經理，有關系爭離職金之約定乙節，亦為上訴人所不爭。雖
  李新一為被上訴人調派上訴人乙○○等5人時之董事長，依公
  司法第208條第3項規定，對外有代表被上訴人公司之權限。惟
  被上訴人公司乃一組織健全、分支機構遍布全省之上市大型證
  券公司，且衡諸本案上訴人調動之相關簽呈，均由承辦單位草
  擬後會簽相關單位表示意見，最後方呈董事長核決，足見董事
  長雖有決策權，惟在核決前均經各單位會簽佈悉，俾便董事長
  核准後憑以辦理，自不可能僅由董事長一人自行擬具方案並決
  行，而未指示或交由公司相關業務單位憑以辦理。故被上訴人
  抗辯：李新一所證與乙○○有系爭離職金之約定，不合其公司
  之正常程序等語，尚非全無可採。另李新一雖證稱：關於系爭
  離職金之約定，其有告知董事楊志民云云，然楊志民並非被上
  訴人公司人事主管，且為他案依亮昇協議對被上訴人公司起訴
  之原告，為上訴人所不爭執，並有建業律師事務所函及申請書
  在卷可佐（見原審卷108- 112頁），足認訴外人楊志民縱到庭
  證述，亦難期其為公允之陳述，自難資為有利本件上訴人之證
  據。
2.台新投信公司乃由被上訴人於93年年初開始籌設，而於同年6
  月3日完成公司設立登記，為兩造所不爭（如上述不爭事實(三)
  ）。李新一彼時既為被上訴人公司之董事長，則其就台新投信
  公司之相關人員之規劃（包括擬調派之人員及調派人員之權益
  ）應有足夠時間通知人事主管，然參以自上訴人於93年6月15
  日至台新投信公司任職起至李新一離開被上訴人公司止，尚有
  將近2個月時間，迄95年3月14日上訴人提起本件訴訟時，亦有
  將近2年時間，李新一或上訴人均未告知被上訴人公司人事主
  管有關本件離職金之約定，是證人所持「不及告知」之說詞，
  尚無可採。另李新一雖證稱：「被告就台新投信的股權占有百
  分之四十五。依投顧相關法律規定不能借調，必須至被告公司
  離職後才能到台新投信任職，與總公司內部的調動也不一樣。
  為了給原告（即上訴人）保障承認才有系爭離職金的約定。」
  等語（見原審卷40頁），然上訴人調派至台新投信公司，乃係
  依被上訴人公司工作規則第52條規定所為遷調行為，而以離職
  手續辦理，係礙於當時法令規定所致，如上述。且被上訴人公
  司工作規則第56條，已規定就調派至關係企業之員工，其在受
  調派公司之年資併計，即予受調派人員之年資不中斷之保障，
  亦如上述。證人李新一所述顯與卷內事證不符，已無足採。況
  上訴人乙○○自79年10月17日起任職於被上訴人公司，期間長
  達13年7個月餘（如附表所載），於調派至台新投信公司擔任
  總經理前，乃為被上訴人公司資本總部總經理（見原審卷28頁
  ），對於上述工作規則內有關年資保障規定，及工作規則內並
  無所謂離職金規定，應是知之甚稔。果若李新一對上訴人乙○
  ○有系爭離職金約定之承諾，則上訴人乙○○對於系爭離職金
  約定優於被上訴人公司工作規則內有關員工調職之「保障」規
  定，自是了然於胸。惟在工作規則未修正之情形下，其為何未
  要求李新一以書面指示人事資源部，俾其等受調派員工日後調
  派期間屆滿或回任時憑以辦理。否則空言承諾，未有隻字片語
  可資憑藉，復無其他人證可為佐證，屆時受調派員工之相關權
  益仍是遵循兩造勞動契約及為契約一部之工作規則規定辦理，
  何來優於工作規則之保障可言。再參以證人李新一自被上訴人
  公司離職後，旋即擔任台新投信公司顧問，亦即與上訴人任職
  於同一家公司，且依其於原審證稱：「（台証證券為何解除你
  的職務？）我不清楚，93年上半年是台證十幾年來業績、獲利
  最好的半年，為何會被換調應由被告說明。」等語（見原審卷
  39頁反面），足見其對於被解除被上訴人公司董事長職務乙事
  ，深感不滿，其所為之證詞已難期為客觀公正之陳述。且其所
  述對上訴人乙○○曾為系爭離職金約定之承諾，亦與上開事證
  不符，不足採信。
3.依證人李新一於原審證稱：「其餘5位上訴人（即丙○○、戊
  ○○、己○○、丁○○、庚○○）是乙○○找的」等語（見原
  審卷39頁反面），故李新一並未向上訴人丙○○、戊○○、己
  ○○、丁○○、庚○○為系爭離職金之承諾。況證人所述對上
  訴人乙○○曾為系爭離職金約定之承諾，為不足採，如上述。
  縱令上訴人丙○○、戊○○、己○○、丁○○、庚○○均係由
  上訴人乙○○向被上訴人借調至台新投信公司任職，亦無由經
  上訴人乙○○之媒介，而認與被上訴人成立系爭離職金約定。
4.又被上訴人公司工作規則及上訴人調職簽呈之記載，均無有關
  離職金之約定等情，亦為兩造所不爭（如上述不爭事實(七)）。
  而上訴人先後於93年6月及9月間調派至台新投信公司任職，至
  渠等於95年3月2日提起本件訴訟前之將近1年9個月期間，上訴
  人從未向被上訴人主張系爭離職金約定，如上述。上訴人反而
  係委請訴外人蔡欽源律師於94年1月18日，依訴外人吳東亮、
  吳東昇所簽之協議（即亮昇協議）向被上訴人主張「依勞基法
  退休金基準計算之離職金」，且上訴人戊○○並於94年12月間
  基於「亮昇協議」，向台北市政府勞工局提出調解申請，其申
  請書隻字未提系爭離職金約定，亦有律師函及勞資爭議調解申
  請書在卷可稽（見原審卷48、82-84、87-89頁）。若兩造有系
  爭離職金約定存在，上訴人豈會置系爭約定於不顧，反而依渠
  等並非協議當事人且對於內容及適用範圍均不甚明瞭之亮昇協
  議為主張。再者，被上訴人於上訴人提起本件訴訟後之95年5
  月12日，委請律師發函請李新一就其是否與上訴人有私下協議
  離職金乙事，向被上訴人說明，然未據李新一有何交代，亦為
  證人李新一於原審作證時所不爭（見原審卷40頁反面），並有
  律師函在卷可參（見原審卷50、51頁）。由此亦足證李新一並
  未代表被上訴人對上訴人為系爭離職金之承諾。因此，被上訴
  人抗辯：上訴人調職至台新投信公司，係依被上訴人公司工作
  規則所為之遷調行為，並不能領取離職金等語，尚非全無可採
  。
五綜上，上訴人主張兩造間有系爭離職金之約定，尚非可採。因
  此，其本於系爭離職金約定之法律關係，請求被上訴人給付各
  如附表所示之離職金及自起訴狀繕本送達翌日即95年3月15日
  起計算之法定遲延利息，為無理由。原審所為上訴人敗訴判決
  ，並無不合。上訴意旨指摘原判決不當，求予廢棄改判，為無
  理由，應予駁回。
六本件法律關係已經明確，兩造其餘主張及舉證，無礙本院判斷
  ，爰不再一一論述，附此敘明。
七據上論結，本件上訴為無理由。依民事訴訟法第449條第1項、
  第78條，判決如主文。
中　　華　　民　　國　　96　　年　　5 　　月　　22　　日
　　　　　　　　  　民事第九庭
                      　審判長法　官  黃熙嫣
　　　　　　　　　　          法　官  呂太郎
　　　　　　　　　　          法　官  楊力進
正本係照原本作成。
如不服本判決，應於收受送達後20日內向本院提出上訴書狀，其
未表明上訴理由者，應於提出上訴後20日內向本院補提理由書狀
（均須按他造當事人之人數附繕本）上訴時應提出委任律師或具
有律師資格之人之委任狀；委任有律師資格者，另應附具律師資
格證書及釋明委任人與受任人有民事訴訟法第466條之1第1項但
書或第2項（詳附註）所定關係之釋明文書影本。
中　　華　　民　　國　　96　　年　　5 　　月　　24　　日
　　　　　　　　　　　　　　　書記官  蕭進忠
附註：
民事訴訟法第466條之1（第1項、第2項）：
對於第二審判決上訴，上訴人應委任律師為訴訟代理人。但上訴
人或其他法定代理人具有律師資格者，不在此限。
上訴人之配偶、三親等內之血親、二親等內之姻親，或上訴人為
法人、中央或地方機關時，其所屬專任人員具有律師資格並經法
院認為適當者，亦得為第三審訴訟代理人。
